【裁判字號】    97,交易,19
【裁判日期】    970131
【裁判案由】    公共危險
【裁判全文】
臺灣彰化地方法院刑事判決              97年度交易字第19號
公  訴  人  臺灣彰化地方法院檢察署檢察官
被      告  甲○○
上列被告因公共危險案件，經檢察官聲請簡易判決處刑（96年度
偵字第6570號），本院員林簡易庭認不宜逕以簡易判決處刑（96
年度員交簡字第205 號），移由本院改依通常程序審理，本院依
簡式審判程序，判決如下：
    主    文
甲○○服用酒類，不能安全駕駛動力交通工具而駕駛，處有期徒
刑月，如易科罰金，以新臺幣壹仟元折算壹日。緩刑年。
被訴業務過失傷害部分，公訴不受理。
    事    實
一、甲○○領有普通小型車駕駛執照，平日以擔任臨時水泥工、
    載運工人為業，為從事駕駛業務之人，明知飲用酒類後之吐
    氣所含酒精濃度超過每公升0.25毫克不得駕駛車輛，仍於民
    國（下同）96年7 月9 日下午6 時許，在臺中市○○○路某
    處飲用保力達加啤酒之酒類飲料2 杯過量（肇事後測得其呼
    氣酒精濃度為每公升0.83毫克），達酒後不能安全駕駛動力
    交通工具之程度後，於當晚7 時餘許駕駛車牌號碼 YA-5502
    號自小客車上路，並於同日晚間11時25分許，在前往載運工
    人之執行業務途中，行經彰化縣大村鄉○○○路黃厝幹17號
    電桿前時，依當時天候晴、夜間有照明、路面舖設柏油、乾
    燥無缺陷、無障礙物之情形，並無不能注意之情事，竟因酒
    後注意力及操控力不佳，疏未注意，不慎駛入對向車道，而
    與乙○○駕駛之車牌號碼XSV-732 號重型機車發生碰撞，致
    乙○○人車倒地，受有右腳脛腓骨開放性骨折、第5 頸椎閉
    鎖性骨折、頭部受傷合併臉部擦傷及右耳撕裂傷等傷害（業
    務過失傷害部分業據乙○○撤回告訴）。甲○○於肇事後，
    在未被有偵查犯罪職權之機關或公務員發覺其犯罪前，主動
    向據報前來處理之彰化縣警察局員林分局警員張弘明表示其
    為肇事人，而自首接受裁判。嗣經警於同日晚間11時49分許
    ，在事故現場對甲○○施以呼氣酒精濃度測試結果，發現其
    酒測值為每公升0.83毫克，始悉全情。
二、案經乙○○訴由彰化縣警察局員林分局報請臺灣彰化地方法
    院檢察署檢察官偵查起訴。
    理    由
壹、有罪部分：
一、除被告所犯為死刑、無期徒刑、最輕本刑為3 年以上有期徒
    刑之罪或高等法院管轄第一審案件者外，於前條第1 項程序
    進行中，被告先就被訴事實為有罪之陳述時，審判長得告知
    被告簡式審判程序之旨，並聽取當事人、代理人、辯護人及
    輔佐人之意見後，裁定進行簡式審判程序，刑事訴訟法第27
    3 條之1 第1 項、第284 條之1 分別定有明文。本件被告甲
    ○○所涉係死刑、無期徒刑、最輕本刑為3 年以上有期徒刑
    之罪或高等法院管轄第一審案件以外之罪，並於本院行準備
    程序時就被訴事實為有罪之陳述，本院合議庭依前揭規定，
    經評議結果，裁定改由受命法官獨任行簡式審判程序，合先
    敘明。
二、上揭事實，業據被告甲○○於警詢、偵訊、本院準備程序及
    審理中坦承不諱（見臺灣彰化地方法院檢察署96年度偵字第
    6570號卷第5-8 、40頁，本院97年度交易字第19號卷第10、
    16-18 頁），且有酒精測定紀錄表、刑法第185 條之3 案件
    測試觀察紀錄表、彰化縣警察局舉發違反道路交通管理事件
    通知單各1 紙、照片20張在卷可稽（見臺灣彰化地方法院檢
    察署96年度偵字第6570號卷第18、19、24-34 頁），堪認屬
    實。又刑法第185 條之3 不能安全駕駛動力交通工具之罪，
    係抽象危險犯之性質，不以發生具體危險為必要，而參考德
    國、美國之認定標準，對酒精濃度呼氣已達每公升0.55毫克
    ，肇事率為一般正常人之10倍，認為已達「不能安全駕駛」
    之標準（法務部88 年5月18日法88檢字第1669號函可資參照
    ）。本件被告甲○○酒後駕車，經警當場攔查檢測其呼氣之
    酒精濃度後，測試值結果為每公升0.83毫克，有前開測試觀
    察紀錄表1 紙附卷可查（見臺灣彰化地方法院檢察署96年度
    偵字第6570號卷第19頁），足見被告駕車肇事危險性，高出
    一般人甚多無訛。是本案事證明確，被告前揭酒後駕車之犯
    行洵堪認定，應予依法論科。
三、核被告甲○○所為，係犯刑法第185 條之3 之服用酒類不能
    安全駕駛動力交通工具而駕駛罪。按對於未發覺之罪自首而
    受裁判者，得減輕其刑，刑法第62條前段定明文。惟查，被
    告就其所犯業務過失傷害罪部分，固有於該管偵查犯罪職務
    之公務員發覺前，不逃避接受裁判、停留在現場、向彰化縣
    警察局員林分局警員表明其為肇事人，而有願接受司法裁判
    之意，符合自首之情形，且有彰化縣警察局員林分局道路交
    通事故肇事人自首情形紀錄表1 紙在卷可參（見臺灣彰化地
    方法院檢察署96年度偵字第6570號卷第16頁），然上開業務
    過失傷害罪部分，業據告訴人乙○○具狀撤回告訴，而由本
    院為公訴不受理之判決（詳如後述），且被告於本院審理時
    自承稱：「我有主動跟警方講是我肇事的，我當時比較關心
    對方的傷勢，我來不及講說我有喝酒」等語（見本院97年度
    訴字第19號卷第17頁），足見被告就其所犯刑法第185 條之
    3 公共危險罪之部分，並無符合自首之情形，附此敘明。爰
    審酌被告並無前科（有臺灣高等法院被告前案紀錄表1 份在
    卷可考），明知其飲酒後，對週遭事務之辨識及反應能力已
    受相當影響，顯已達不能安全駕駛之程度，仍僅為圖一己往
    來交通之便，不顧公眾之安危，率爾駕駛動力交通工具，及
    其呼氣酒精濃度測試值達每公升0.83毫克之程度、生活狀況
    、智識程度、犯後自始坦承犯行等一切情狀，量處如主文所
    示之刑，並諭知易科罰金之折算標準。另本件被告犯罪時間
    係在96年4 月24日以後，並不符合中華民國96年罪犯減刑條
    例所定之減刑要件，尚無依該條例規定予以減刑之餘地。末
    被告前未曾因故意犯罪受有期徒刑以上刑之宣告，有臺灣高
    等法院被告前案紀錄表1 份附卷可稽，衡其事後自始坦承犯
    行、深具悔意，並與告訴人乙○○達成和解，獲得告訴人之
    諒解，有彰化縣員林鎮調解委員會調解書影本1 份附卷可憑
    （見本院97年度交易字第19號卷第20頁），經此偵審程序及
    科刑之教訓後，應知警惕，信無再犯之虞，本院因認所宣告
    之刑，以暫不執行為適當，併諭知緩刑3 年，以勵自新。
貳、不受理部分：
一、公訴意旨略以：被告甲○○領有普通小型車駕駛執照，平日
    以擔任臨時水泥工、載運工人為業，為從事駕駛業務之人，
    於96年7 月9 日晚間11時25分許，在前往載運工人之途中，
    行經彰化縣大村鄉○○○路黃厝幹17號電桿前時，依當時天
    候晴、夜間有照明、路面舖設柏油、乾燥無缺陷、無障礙物
    之情形，並無不能注意之情事，竟疏未注意，不慎駛入對向
    車道，而與告訴人乙○○駕駛之車牌號碼XSV-732 號重型機
    車發生碰撞，致告訴人乙○○人車倒地，受有右腳脛腓骨開
    放性骨折、第5 頸椎閉鎖性骨折及頭部受傷合併臉部擦傷及
    右耳撕裂傷等傷害，因認被告甲○○涉有刑法第284 條第2
    項前段之業務過失傷害罪嫌（起訴書誤載為普通過失傷害罪
    嫌）。
二、按告訴乃論之罪，告訴人於第一審辯論終結前得撤回其告訴
    ；又告訴經撤回者，應諭知不受理之判決，刑事訴訟法第23
    8 條第1 項、第303 條第3 款分別定有明文。
三、經查：本件被告甲○○，經檢察官以刑法第284 條第2 項前
    段之業務過失傷害罪提起公訴，依刑法第287 條前段規定，
    係屬告訴乃論之罪。茲被告與告訴人乙○○已調解成立，調
    解書上記載有「對造人（即指告訴人乙○○）願不追究聲請
    人（即指被告甲○○）車禍之過失傷害刑責」，且經本院民
    事庭法官核定，有彰化縣員林鎮調解委員會調解書、本院電
    腦查詢資料各1 紙附卷可按（見本院97年度交易字第19號卷
    第20、21頁），依鄉鎮市調解條例第28條第2 項之規定，視
    為於97年1 月3 日調解成立時，告訴人即已撤回告訴。揆諸
    前揭說明，爰逕諭知不受理之判決。
據上論斷，應依刑事訴訟法刑事訴訟法第452 條、第273 條之 1
第1 項、第299 條第1 項前段、第303 條第3 款，刑法第185 條
之3 、第41條第1 項前段、第74條第1 項第1 款，刑法施行法第
1條之1 第1 項、第2 項但書，判決如主文。
本件經檢察官莊佳瑋到庭執行執務。
中    華    民    國    97    年    1     月    31    日
                            交通法庭  法  官 林秉暉
以上正本證明與原本無異。
如不服本判決，應於判決送達後10日內，向本院提出上訴書狀，
上訴書狀應「敘述具體上訴理由」，並按他造當事人之人數附繕
本。「切勿逕送上級法院」。
中    華    民    國    97    年    1     月    31    日
                                      書記官 梁高賓
附錄所犯法條：
刑法第185條之3
服用毒品、麻醉藥品、酒類或其他相類之物，不能安全駕駛動力
交通工具而駕駛者，處1 年以下有期徒刑、拘役或30,000元以下
罰金。


司法院資訊處製作；財團法人民間司法改革基金會備份。
